【裁判字號】    95,訴,3050
【裁判日期】    950511
【裁判案由】    返還信用卡消費貸款
【裁判全文】
臺灣臺北地方法院民事判決              95年度訴字第3050號
原      告  國泰世華商業銀行股份有限公司
法定代理人  甲○○
訴訟代理人  丙○○
被      告  乙○○
上列當事人間返還信用卡消費貸款事件，本院於民國九十五年四
月二十七日言詞辯論終結，判決如下：
    主  文
被告應給付原告新台幣捌拾貳萬陸仟陸佰貳拾柒元，及其中新台
幣柒拾柒萬伍仟壹佰伍拾貳元自民國九十五年二月二十二日起至
清償日止，按年息百分之十九點七計算之利息。
訴訟費用由被告負擔。
    事  實
甲、原告方面：
一、聲明：如主文第1項所示。
二、陳述：
  (一)本件原告主張被告於民國90年8月3日、91年8月29日、92年8
    月1日與原告成立信用卡使用契約，領用卡號0000000000000
    000之VISA信用卡、0000000000000000之Master信用卡、000
    0000000000000之VISA信用卡，依約被告就使用系爭信用卡
    所生之債務，負全部給付之責。被告領用系爭信用卡後，即
    得於各特約商店記帳消費，依信用卡約定條款第14、15條之
    約定，應於當期繳款截止日前向原告全部清償，或以循環信
    用方式繳付最低應繳金額，逾期清償者依信用卡約定條款第
    15、21、22條之約定，除喪失期限利益外，應另行給付債權
    人按年息19.7%計算之利息。截至95年2月21日止帳款尚餘新
    台幣（下同）239,752元，及其中本金224,708元未按期繳付
    。
  (二)另被告於92年8月4日與原告約定以代償卡由原告代付其於花
    旗銀行信用卡中心、匯豐銀行台北分行、中國信託商業銀行
    之信用卡欠款，就該代償部分之利息及費用，計收方式係以
    代償後前24個月內按月計收代償餘額1. 1%計算之手續費（
    即前述財間內不收利息），上述期間期滿，則更以年息19.7
    %計收利息。截至95年2月21日止帳款尚餘310,124元，及其
    中本金289,966元未按期繳付。
  (三)被告另於92年5月8日與原告成立簡易通信貸款契約，向原告
    貸款300,000元，按年息18.5%計算利息，約定分60期清償，
    按年金法按月計付本息，併入信用卡帳單中與信用卡帳款一
    同繳納。依約定條款第1條之約定，如未依約於繳款期限前
    繳款或未繳足月付金時，原告得將未繳金額本金部分，或主
    張視為到期之本金部分，按信用卡循環利率19.7%計算之利
    息。依約定條款第4、5條之約定，倘遲延繳款，除喪失期限
    利益外，視同全部到期。截至95年2月21日止帳款尚餘276,
    751元，及其中本金260,478元未按期繳付。
  (四)被告至95年2月21日止，帳款尚餘826,627元未按期繳付（含
    信用卡帳款金額239,752元，簡易通信貸款帳款金額276,751
    元，及代償金額帳款310,124元），迭經催討無效。爰依上
    開信用卡契約之法律關係，請求被告給付如主文第1項所示
    等情，
三、證據：提出債權明細查報表、信用卡申請書、信用卡約定條
    款、代償卡申請書、代償卡約定條款、簡易通信貸款申請書
    、簡易通信貸款約定條款、簡易通信貸金額、帳單影本為證
    。
乙、被告方面：
一、聲明：
  (一)駁回原告之訴。
  (二)訴訟費用由被告負擔。
二、陳述：
  (一)被告自債務成立來如期清償，無迭經催討無效情事，並願與
    原告協商還款事宜，業於95年3月23日向匯豐銀行申請進行
    債務清理協商程序，原告無起訴必要，原告應負擔全部訴訟
    費用。
  (二)被告於91年罹患癌症，當時花費100多萬醫藥費，迄今仍有
    龐大醫藥費、公婆安養中心費用，其微薄薪水再也難以負擔
    信用卡債務，被告有清償債務意願，請本院判准訂定較長還
    款期限，分期給付債務及減免利息。
  (三)原告請求被告給付之信用卡消費貸款應負舉證責任。
三、證據：無。
    理  由
甲、程序方面：
    原台灣第一信託投資股份有限公司變更為匯通商業銀行股份
    有限公司。匯通商業銀行股份有限公司於民國91年6月3日變
    更為國泰商業銀行股份有限公司。然國泰商業銀行股份有限
    公司於92年6月26日經財政部核准正式與世華聯合商業銀行
    股份有限公司合併，國泰商業銀行股份有限公司為消滅銀行
    ，世華聯合商業銀行股份有限公司為存續銀行，世華聯合商
    業銀行股份有限公司並於92年10月27日經經濟部核准登記正
    式更名為國泰世華商業銀行股份有限公司，原國泰商業銀行
    股份有限公司暨原世華聯合商業銀行股份有限公司之權利義
    務關係由合併後存續並更名之國泰世華商業銀行股份有限公
    司依公司法第75條規定概括承受，合先敘明。
乙、得心證之理由：
一、原告主張之事實，已據其提出債權明細查報表、信用卡申請
    書、信用卡約定條、代償卡申請書、代償卡約定條款、簡易
    通信貸款申請書、簡易通信貸款約定條款、簡易通信貸金額
    、帳單影本之證物為憑，被告對於原告主張之事實，業於言
    詞辯論時自認，則原告之主張自堪信為真實，從而原告依信
    用卡契約之法律關係，請求被告給付如主文第1項所示，為
    有理由，應予准許。
二、另被告抗辯：
  (一)被告自債務成立來如期清償，無迭經催討無效情事，並願與
    原告協商還款事宜，原告無起訴必要，原告應負擔全部訴訟
    費用等語。按雙方約定條款第21條第1項第3款，被告連續二
    期未繳付最低應繳金額或所繳付款項未達原告所定最低應繳
    金額者，原告無須通知或催告得終止信用卡契約或強制停卡
    。第22條約定，被告如有第21條第1項各款事由之一或本契
    約終止者，原告無須通知或催告，得視為全部到期。經查，
    被告向原告領用卡號0000000000000000之VISA信用卡、0000
    000000000000之Master信用卡、0000000000000000之VISA信
    用卡、0000000000000000之代償卡、0000000000000000之簡
    易通信貸卡在95年1月10日已為原告強制停卡，有原告提出
    之債權明細報表可證，得知被告有未依約清償本息之情況，
    又被告於言詞辯論時亦自認在94年11月後繳息不正常，依前
    開約定，視為全部到期。又被告截至95年2月21日止因使用
    前開信用卡尚積欠有本金775,152元、利息51,475元未清償
    ，有原告提出之債權明細報表可稽，原告訴請被告給付本件
    信用卡消費貸款洵屬合法有據。被告雖抗辯其業於95年3月
    23 日向匯豐銀行申請進行債務清理協商程序等情，既未見
    任何合意成果，當事人間因信用卡契約而生之債權債務關係
    內容並無改變，職故，被告前開抗辯應無可採。
  (二)被告於91年罹患癌症，當時花費100多萬醫藥費，迄今仍有
    龐大醫藥費、公婆安養中心費用，其微薄薪水難以負擔，被
    告有清償債務意願，請本院判准訂定較長還款期限，分期給
    付債務及減免利息等語。按民法第318條第1項規定債務人無
    為一部清償之權利。但法院得斟酌債務人之境況，許其於無
    甚害於債權人利益之相當期限內，分期給付，或緩期清償。
    按民事訴訟法第277條規定當事人主張有利於己之事實者，
    就其事實有舉證之責任，但法律別有規定或依其情形顯失公
    平者不在此限。本件被告聲請本院判准分期給付或緩期清償
    ，按前開規定負有舉證責任。經查，原告主張其微薄收入難
    以負擔信用卡債務，請求本院判准分期給付或緩期清償云云
    ，並未提出相關事證供審酌准否。另請求本院判准減免利息
    部分，雙方既未另成立以減免利息為內容之和解，亦欠缺法
    律依據，職故，被告此部分請求無理由。
三、結論：原告之訴為有理由，依民事訴訟法第78條，判決如主
    文。
中    華    民    國    95    年    5     月    11    日
                  民事第三庭    法  官  曾啟謀
以上正本係照原本作成
如對本判決上訴，須於判決送達後20日內向本院提出上訴狀
中    華    民    國    95    年    5     月    11    日
                                書記官  王月伶


司法院資訊處製作；財團法人民間司法改革基金會備份。
